【裁判字號】    98,執消債更,8
【裁判日期】    990526
【裁判案由】    更生事件
【裁判全文】
臺灣板橋地方法院民事裁定           98年度執消債更字第8號
聲  請  人  劉福堯
即  債務人
上列當事人聲請消費者債務清理事件，本院裁定如下：
    主  文
債務人所提如附件一所示之更生方案應予認可。
債務人在未依更生條件全部履行完畢前，應受如附件二所示生活
程度限制。
    理  由
一、按債務人有薪資、執行業務所得或其他固定收入，法院認更
    生方案之條件公允者，得不經債權人會議可決，逕依債務人
    之聲請或依職權以裁定認可更生方案；法院為認可之裁定時
    ，因更生方案履行之必要，對於債務人在未依更生條件全部
    履行完畢前之生活程度，得為相當之限制，消費者債務清理
    條例（下稱本條例）第64條第1項、第62條第2項分別定有明
    文。
二、查本件債務人劉福堯聲請更生，前經本院以97年度消債更字
    第678號裁定開始更生程序在案，有上開裁定一份在卷可參
    ，又債務人確有薪資、執行業務所得或其他固定收入等情，
    亦有債務人所提收入切結書一份在卷足憑。再觀諸債務人所
    提如附件一所示之更生方案，其條件為每一個月為一期，前
    36期每期給付新臺幣（下同）3,000元，後36期每期給付4,0
    00元，共計清償六年即72期，總清償金額為252,000元，經
    本院審酌下列情事，認其條件核屬公允、適當、可行：
    （一）債務人劉福堯民國34年生，現年65歲，從事資源回收
          工作，其主張每月固定收入為12,000元，有卷附之收
          入切結書在卷可稽；查債務人98年度全年所得為42,3
          00元、97年度全年度所得為15,000元，平均所得為每
          月2,387元，債務人自行主張之每月固定收入，尚高
          於2,387元，故本院以債務人所主張之每月12,000元
          為其更生方案履行期間每月收入。
    （二）依債務人所提出之財產及收入狀況說明書及財政部臺
          灣省北區國稅局財產歸屬資料清單顯示，債務人名下
          分別有民國81年出廠、民國83年出廠之國瑞汽車及中
          華汽車一部，及位於苗栗縣通霄鎮○○○段0000-0
          000地號，權利範圍為四分之一、苗栗縣通霄鎮○○
          ○段0000-0000地號，權利範圍為四分之一之土地各
          一筆，惟上開二筆不動產公告現值分別為57,375元、
          97,500元，且上開二筆不動產其上設定有最高限額抵
          押權240,000元；另債務人名下之二部汽車車齡分別
          為17年、15年，其上分別有積欠牌照稅、燃料稅18,9
          66元、34,121元，且經債務人陳報上開車輛已質押於
          當舖，並提出證明影本一份在卷可佐，故本件債務人
          所提出之更生方案，顯無本條例第64條第2項第2款規
          定之情形存在。
    （三）債務人所提出之更生方案總清償金額為252,000元，
          佔無擔保及無優先債權總額1,146,328元之21.983％
          ，本金總額809,520元之31.129％；惟更生方案之條
          件是否公允，除清償成數得列入考量外，尚應就債務
          人之財產、收入狀況及其他一切客觀情事綜合觀察，
          本件債務人年約65歲，已達法定退休年齡，其從事資
          源回收一職，以債務人每月收入12,000元計算，扣除
          更生方案應履行金額（前三年每月清償3,000元、後
          三年每月清償4,000元），則每月僅餘9,000元、8,00
          0元供生活必要支出，已低於98年度台北縣每人每月
          最低生活標準9,820元；且聲請人本身罹患有高血壓
          、糖尿病等疾病須長期門診治療，亟需較高之醫療費
          用，此有長庚紀念醫院診斷證明書在卷可稽，復以債
          務人現行之工作收入性質，債權人亦較難以藉由強制
          執行程序中取償，故綜合上開情事考量，認宜逕行認
          可債務人所提出之更生方案。
三、綜上，債務人有固定收入，其所提如附件一所示之更生方案
    核屬公允、適當、可行，且無同條例第63條所定不應認可之
    消極事由存在，故不經債權人會議可決，予以認可該更生方
    案，另並依上開規定，就債務人在未依更生條件全部履行完
    畢前之生活程度，裁定為相當之限制，爰裁定如主文。
四、如不服本裁定，應於裁定送達後10日內，以書狀向司法事務
    官提出異議。
中    華    民    國    99    年    5     月    26    日
                  民事執行處司法事務官
附件一：98年度執消債更字第8號債務人劉福堯更生方案暨計算
分配表
┌──────────────────────────────────────┐
│壹、更生方案內容                                                            │
├──────────────────────────────────────┤
│1、聲請人即債務人劉福堯自認可更生方案裁定確定之翌日起6年內償還，每一個月為一│
│   期，前36期（即前三年）每期清償新臺幣（下同）3,000元，後36期（即後三年）每│
│   期清償4,000元，總共清償72期，總計清償金額為252,000元。                   │
│2、清償方式：債務人於每期（即每月）之10日前，將每期應清償之金額，按已確定債 │
│   權表中債權人之債權比例，以匯款方式匯入各債權人所指定之還款帳戶，匯款手續 │
│   費由債務人負擔。                                                         │
├──────────────────────────────────────┤
│貳、更生方案履行分配表                                 單位：新臺幣（元）   │
├──┬────────┬──────┬─────────┬─────────┤
│編號│  債 權 人      │ 債權金額   │  第一年至第三年  │第四年至第六年    │
│    │                │            │（第1至36期）     │（第37至72期）    │
├──┼────────┼──────┼─────────┼─────────┤
│    │第一商業銀行股份│            │                  │                  │
│ 1  │有限公司        │401,290     │     1,050        │    1,400         │
├──┼────────┼──────┼─────────┼─────────┤
│    │中國信託商業銀行│            │                  │                  │
│ 2  │股份有限公司    │271,740     │      711         │      948         │
├──┼────────┼──────┼─────────┼─────────┤
│    │國泰世華商業銀行│            │                  │                  │
│ 3  │股份有限公司    │351,019     │      919         │    1,225         │
├──┼────────┼──────┼─────────┼─────────┤
│    │日盛商業銀行股份│            │                  │                  │
│ 4  │有限公司        │122,279     │      320         │      427         │
├──┼────────┼──────┼─────────┼─────────┤
│    │                │            │                  │                  │
│總計│                │1,146,328   │    3,000         │    4,000         │
├──┴────────┴──────┴─────────┴─────────┤
│參、備註                                                                    │
│一、債權人之債權比例悉依本院98年4月29日編造之債權表計算。                   │
│二、債務人應於本件更生裁定確定後，按期將每期應繳納之金額以匯款方式匯入各債權│
│    人所指定之還款帳戶；匯款費用由債務人負擔。                              │
│三、裁定確定後，本院將寄發確定證明，屆時請各債權人向債務人寄發匯款方式，以利│
│    債務人履行更生方案。債務人有主動聯繫債權人繳款方式之義務，如屆時債務人無│
│    法順利聯繫各該債權人，應向本院聲請閱卷，卷內均有各債權銀行或公司代理人之│
│    聯絡資料。                                                              │
└──────────────────────────────────────┘
附件二：更生事件債務人之生活程度限制
1、不得為奢侈浪費之消費活動。
2、不得為賭博或為其他投機行為。
3、不得搭乘計程車、高鐵或航空器，但因公務所需且由公費支
   出，或有其他特殊情事者，不在此限。
4、不得從事國外遊學或出國旅遊等消費行為。
5、不得投資金融商品（如股票、基金等）。
6、不得為不動產之處分或受讓。
7、不得從事逾越通常生活程度之贈與。
8、每月應製作收入支出帳目。

司法院資訊處製作；財團法人民間司法改革基金會備份。
